【裁判字號】    89,訴,422
【裁判日期】    900330
【裁判案由】    偽造文書
【裁判全文】
臺灣花蓮地方法院刑事判決                          八十九年度訴字第四二二號
    公  訴  人  臺灣花蓮地方法院檢察署檢察官
    被      告  丙○○
                甲○○
右列被告等因偽造文書案件，經檢察官提起公訴（八十九年度偵字第二九一九號），
本院判決如左：
    主  文
丙○○連續行使偽造私文書，足以生損害於公眾及他人，處有期徒刑伍月，如易科罰
金，以參佰元折算壹日，緩刑貳年。花蓮縣警察局舉發違反道路交通管理事件通知單
貳張（（八七）花警交字第０二０九四八九號及第0000000號）上之「收受通
知聯者簽章」欄偽造之「乙○○」署押共貳枚均沒收。
甲○○無罪。
    事  實
一、丙○○基於概括犯意，連續於民國（下同）八十八年三月九日下午十六時四十分
    許、八十八年（起訴書誤載為八十九年）三月十一日下午十六時十分許，騎乘劉
    辛妹所有車號ＲＩＩ－四六五號輕型機車，行經花蓮縣花蓮市○○街二三七號前
    、同市○○路與和平路口，因未領有適當駕駛執照而恐遭員警告發其交通違規行
    為，竟先後冒用乙○○之姓名年籍資料，分別於花蓮縣警察局舉發違反道路交通
    管理事件通知單（（八七）花警交字第０二０九四八九號及第0000000號
    ）之「收受通知聯者簽章」欄內，偽簽「乙○○」之署押共二枚，表示由乙○○
    名義出具收受該通知單，而偽造私文書，並將該通知單持之以行使交予取締員警
    ，足生損害於警察機關對於交通事件管理之正確性及乙○○。嗣於同年七月三十
    日，乙○○接獲上該通知單，發現於上揭時、地並未曾遭警舉發違反道路交通管
    理事件，而報警處理，始查獲上情。
二、案經告訴人乙○○訴由花蓮縣警察局花蓮分局報請臺灣花蓮地方法院檢察署檢察
    官偵查起訴。
    理  由
壹、有罪部分：
一、右揭犯罪事實，業據被告丙○○迭於警訊、偵查及本院審理時坦承不諱，核與告
    訴人乙○○指訴之被害情節相符，並有花蓮縣警察局舉發違反道路交通管理事件
    通知單（八七）花警交字第０二０九四八九號及第0000000號移送聯各乙
    紙附卷可稽。本件事證明確，被告犯行洵堪認定，應予依法論科。
二、查被告丙○○於交通違規通知單之「收受通知聯者簽章」欄內偽簽「乙○○」姓
    名，自不待依據習慣或特約，單從形式上觀察，即足以知悉表示由乙○○名義出
    具領受通知單之證明，此與事先在印妥內容之收據上偽簽他人姓名之情形，無分
    軒輊，當然屬於刑法第二百十條所稱之私文書（最高法院八十三年度台上字第六
    六三一號判例意旨參照）。是核被告丙○○所為，係犯刑法第二百十六條、第二
    百十條之行使偽造私文書罪。被告丙○○偽造乙○○署押之行為，為偽造私文書
    之部分行為，又偽造私文書後復持以行使，偽造之低度行為為行使之高度行為所
    吸收，均不另論罪。被告丙○○就上揭二次犯行，時間緊接，觸犯構成要件相同
    之罪名，顯係基於概括犯意反覆為之，應依連續犯規定論以一罪，並加重其刑。
    次查，（一）行為後法律有變更者，適用裁判時之法律；但裁判前之法律有利於
    行為人者，適用最有利於行為人之法律，刑法第二條第一項定有明文。且如易服
    勞役、易科罰金等法令之變更，亦有刑法第二條第一項規定之適用（最高法院二
    十四年七月刑庭總會決議、最高法院二十九年度上字第五二五號判例參照）。（
    二）經查，刑法第四十一條業於九十年一月四日修正，同年一月十日經總統公布
    實施，該條修正為：「犯最重本刑為五年以下有期徒刑之罪，而受六月以下有期
    徒刑或拘役之宣告，因身體、教育、職業、家庭之關係或因其他正當事由，執行
    顯有困難者，得以一元以上三元以下折算一日，易科罰金。但確因不執行所宣告
    之刑，難收矯正之效或難以維持法秩序者，不在此限。」「併合處罰之數罪，均
    有前項情形，其應執行之刑逾六月者，亦同」；較諸修正前刑法第四十一條規定
    ：「犯最重本刑為三年以下有期徒刑以下之刑之罪，而受六月以下有期徒刑或拘
    役之宣告，因身體、教育、職業或家庭之關係，執行顯有困難者，得以一元以上
    三元以下折算一日，易科罰金」，就易科罰金部分，以新法對行為人較為有利，
    是依據前開說明，本案自應適用修正後之刑法第四十一條第一項前段規定，對被
    告為易科罰金之諭知。爰審酌被告丙○○素行良好，卻因未領有適當駕照而騎乘
    機車，恐遭警舉發其違規事件，而誤觸法網，犯罪之動機、目的，犯罪所用之手
    段，犯罪所生之危害，且犯罪後已坦承犯行，並深具悔意等一切情狀，量處如主
    文所示之刑，並諭知易科罰金之折算標準，以示警懲。另被告丙○○前未曾受有
    期徒刑以上刑之宣告，此有臺灣花蓮地方法院檢察署刑案資料查註紀錄表、臺灣
    高等法院被告全國前案紀錄表各乙紙在卷足憑，因一時失慮，偶罹刑典，經此刑
    之宣告，應知所警惕，而無再犯之虞，本院認以暫不執行其刑為適當，併予宣告
    緩刑二年，用啟自新。末查，上該二份舉發違反道路交通管理事件通知單之「收
    受通知聯者簽章」欄內所偽「乙○○」署押共二枚，應依刑法第二百十九條之規
    定，宣告沒收。
三、公訴意旨另以被告丙○○另於八十七年間某日，在不詳地點，因交通違規，冒用
    乙○○之姓名年籍資料，於舉發違反道路交通管理事件通知單之「收受通知聯者
    簽章」欄內，偽簽乙○○署押一枚，而偽造私文書並交予該取締員警，足生損害
    警察機關對於交通事件管理之正確性及告訴人乙○○，認被告丙○○此部份行為
    亦涉犯刑法第二百十六條、第二百十條之行使偽造私文書罪嫌等語。惟按犯罪事
    實應依證據認定，無證據不得推定其犯罪事實；又被告之自白，不得作為有罪判
    決之唯一證據，仍應調查其他必要之證據，以察其是否與事實相符，刑事訴訟法
    第一百五十四條、第一百五十六條第二項分別定有明文。經查，上揭部分之事實
    ，除被告丙○○之自白外，與告訴人乙○○於本院審理時供稱：「我在八十七年
    間並沒有因交通違規被開紅單，也沒有被人家偽造署押簽在紅單上的事情發生」
    等語（見本院九十年三月十六日審判筆錄）不符；而本院另依職權向交通部公路
    局台北區監理所花蓮監理站函查乙○○是否於八十七年間有因交通違規被移送該
    監理站處罰之情事？經該監理站函覆稱「經查乙○○於八十七年間並無任何違規
    紀錄」等語，亦有該監理站九十年三月五日（九０）北監花字第九００一八六二
    號函附卷可查，顯見公訴人認被告亦涉犯此部分之犯行，除被告之自白外，並無
    其他積極之證據足資證明其自白為真實，揆諸前述，自不得以被告唯一之自白認
    定其有涉犯此部分之犯行，惟公訴意旨認此部份與前揭論罪科刑之行使偽造私文
    書罪間有連續犯之裁判上一罪關係，爰不另為無罪之諭知，併此敘明。
貳、無罪部分
一、公訴意旨另以：被告甲○○基於教唆偽造私文書之犯意，於八十七年初，在花蓮
    縣吉安鄉○○路○段六十六號六樓之一，因被告丙○○尚無機車駕照，竟將其姐
    乙○○之年籍資料提供予被告丙○○，並教唆丙○○於遭員警攔檢取締時，使用
    其姐乙○○之名義，以規避處罰，因認被告涉犯教唆偽造私文書罪嫌云云。
二、按犯罪事實應依證據認定之，無證據不得推定犯罪事實；又不能證明被告犯罪或
    其行為不罰者，應諭知無罪之判決，刑事訴訟法第一百五十四條、第三百零一條
    第一項分別定有明文。又按共同被告所為不利於己之供述，固得採為其他共同被
    告犯罪之證據，惟此項不利之供述，依刑事訴訟法第一百五十六條第二項之規定
    ，仍應調查其他必要之證據，以察其是否與事實相符，自難專憑此項供述，為其
    他共同被告犯罪事實之認定；共同被告不利於己之陳述，固得採為其他共同被告
    犯罪之證據，惟此項不利之陳述，須無瑕疵可指，而就其他方面調查，又與事實
    相符，始得採為其他共同被告犯罪事實之認定。分別有最高法院三十一年度上字
    第二四二三號、四十六年度台上字第四一九號著有判例可資參照。
三、本件公訴人認被告甲○○涉犯教唆偽造私文書罪嫌，無非以共同被告丙○○之供
    述為論據。訊據被告甲○○堅詞否認涉犯上揭犯行，辯稱：伊未曾告知被告丙○○有關其姐乙○○之年籍資料，並不知道丙○○如何得知乙○○之年籍資料，亦
    未教唆被告丙○○偽造乙○○之署押等語。經查，被告丙○○於警訊時供稱：「
    （問：你稱甲○○幫你繳過一次罰款（第一次遭警方告發八十七年）如何繳納？
    ）答：是甲○○用電話跟他姊姊乙○○聯絡叫他姊姊把駕照寄回來家中，並告知
    要繳罰單，詳細內容我不清楚。之後乙○○有將駕照寄回來家中（花縣吉安鄉○○路○段（佳姿大樓）（幾號我忘了），並由甲○○親自到監理站繳罰款」，惟
    查，告訴人乙○○並未於八十七年間有任何交通違規事件發生，業如前述，其自
    無繳款之情事發生，業據告訴人於本院審理時供稱綦詳，復有上揭花蓮監理站九
    ０北監花字第九００一八六二號函在卷足參。顯見告訴人乙○○於八十七年間並
    無任何交通違規遭受處罰情事，被告甲○○何以能於八十七年初教唆被告丙○○
    於交通違規通知單上偽造乙○○之署押而偽造私文書並進而行使之行為？是被告
    甲○○所辯，應可採信。此外，復查無其他證據證明被告甲○○涉有教唆偽造私
    文書罪之行為，揆諸前揭說明，既無積極證據足認被告甲○○有教唆偽造私文書
    之犯行，不能證明被告甲○○犯罪，自應為無罪之諭知，俾免冤抑。
據上論斷，應依刑事訴訟法第二百九十九條第一項前段、第三百零一條第一項，刑法
第二條第一項前段、第五十六條、第二百十六條、第二百十條、第二百十九條、修正
後刑法第四十一條第一項前段、第七十四條第一款，罰金罰鍰提高標準條例第二條，
判決如主文。
本案經檢察官李子春到庭執行職務。
中      華      民      國      九十      年      三      月    三十    日
                                臺灣花蓮地方法院刑事庭
                                    法  官  林  國  泰
右正本證明與原本無異。
如對本判決不服，應於送達後十日內，向本院提出上訴狀。（應抄附繕本）告訴人或
被害人如對於本判決不服者，應具備理由請求檢察官上訴，其上訴期間之計算係以檢
察官收受判決正本之日期為準。
                                    法院書記官
中      華      民      國      九十      年      四      月      三    日
附錄論罪法律條文：
刑法第二百十六條：
行使第二百十條至第二百十五條之文書者，依偽造、變造文書或登載不實事項或使登
載不實事項之規定處斷。
刑法第二百十條：
偽造、變造私文書，足以生損害於公眾或他人者，處五年以下有期徒刑。


司法院資訊處製作；財團法人民間司法改革基金會備份。
